臺灣嘉義地方法院民事裁定
110年度監宣字第113號
聲  請  人  鄭文儒  


相  對  人  鄭王寶連

關  係  人  江慧怡  

            鄭若君  


上列聲請人聲請監護宣告事件，本院裁定如下：
    主      文
一、宣告鄭王寶連（女，民國○○○年○月○○○日生，身分證統一編
    號：Z○○○○○○○○○號）為受監護宣告之人。
二、選定鄭文儒（女，民國○○年○月○○○日生，身分證統一編號：
    Z○○○○○○○○○號）為受監護宣告之人鄭王寶連監護人。
三、指定江慧怡（女，民國○○○年○月○日生，身分證統一編
　　號：Z○○○○○○○○○號）為會同開具財產清冊之人。
四、聲請費用新臺幣壹仟元由受監護宣告之人鄭王寶連負擔。
    理      由
一、聲請意旨略以：聲請人為相對人之養女，相對人有不能為意
    思表示或受意思表示或不能辨識其意思表示效果之情形，為
    此依民法第14條、第1110條、第1111條及家事事件法第164 
    條之規定，聲請宣告相對人為受監護宣告之人，並選定聲請
    人為相對人之監護人，暨指定關係人江慧怡為會同開具財產
    清冊之人等語。
二、對於因精神障礙或其他心智缺陷，致不能為意思表示或受意
    思表示，或不能辨識其意思表示之效果者，法院得因本人、
    配偶、四親等內之親屬、最近一年有同居事實之其他親屬、
    檢察官、主管機關、社會福利機構、輔助人、意定監護受任
    人或其他利害關係人之聲請，為監護之宣告，民法第14條第
    1項定有明文。
三、經查，聲請人主張之前揭事實，已據其提出戶籍謄本、親屬
    系統表及佛教慈濟醫療財團法人大林慈濟醫院醫療診斷證明
    書為憑。又本院審驗相對人之精神及心智狀況，在鑑定人面
    前點呼相對人，相對人意識清楚，但對叫喚無回應；並斟酌
    佛教慈濟醫療財團法人大林慈濟醫院醫師蔡宗晃依據相對人
    於該院之病歷及心理評估報告所為之鑑定結果，認相對人未
　　曾就學且不識字，未曾就業，有癲癇及腎功能病史，民國10
　　0年4月因失智症在本院神經內科及身心醫學科就醫，且於10
　　0年7月申請勞保殘障給付。相對人自家屬有印象以來，語言
    等能力不足，自發性口語表達較少，都以動作表達需求，雖
    能理解日常生活及基本指令，但仍須提醒及動作引導，日常
    生活需他人協助，無法處理購物、管理財物及維持家務等活
    動，且時常出現怪異行為，如獨自外出後出現全裸遊蕩。自
    配偶於77年去世後，相對人長期獨居，僅由隔壁親戚供餐，
    自我照顧不佳，因牙齒掉光無法刷牙，經常大小便在褲子裡
　　，需協助如廁、清潔、洗澡、穿脫衣物、餵食用餐等，相對
    人平時多獨自呆坐，會出現無意識搓手行為，有時會喃喃自
    語，偶爾突然罵髒話，情緒起伏難自行平復，但可起身坐臥
　　，平地行走，上下樓梯需攙扶。簡易智能評估為0分，日常
    生活活動量表為1分，腦部電腦斷層掃描結果為：腦內主動
    脈硬化及鈣化、腦內皮質萎縮。綜合上述評估，相對人因失
    智缺陷，致不能為意思表示或受意思表示，或不能便是其意
    思表示之效果等語，有本院110年10月12日之勘驗筆錄、該
    醫院精神鑑定報告書附卷可稽。綜上，堪認相對人確因其他
    心智缺陷，致不能為意思表示或受意思表示或不能辨識其意
    思表示之效果等情為真，故本件聲請為有理由，爰依上揭規
    定，宣告相對人為受監護宣告之人。
四、按受監護宣告之人應置監護人。法院為監護之宣告時，應依
    職權就配偶、四親等內之親屬、最近一年有同居事實之其他
    親屬、主管機關、社會福利機構或其他適當之人選定一人或
    數人為監護人，並同時指定會同開具財產清冊之人。法院選
    定監護人時，應依受監護宣告之人之最佳利益，優先考量受
    監護宣告之人之意見，審酌一切情狀，並注意下列事項：（
    一）受監護宣告之人之身心狀態與生活及財產狀況。（二）
    受監護宣告之人與其配偶、子女或其他共同生活之人間之情
    感狀況。（三）監護人之職業、經歷、意見及其與受監護宣
    告之人之利害關係。（四）法人為監護人時，其事業之種類
    與內容，法人及其代表人與受監護宣告之人之利害關係。民
    法第1110條、第1111條第1項及第1111條之1分別定有明文。
    查本件相對人既為監護之宣告，已如上述，自應依上開規定
    為其選定監護人及指定會同開具財產清冊之人。本院審酌相
    對人之配偶歿，聲請人願意擔任受監護宣告人之監護人，關
    係人江慧怡願擔任會同開具財產清冊之人，乃發函關係人即
    相對人養女鄭若君於文到7日內就聲請人請求指定由其為相
    對人之監護人，並由關係人江慧怡擔任會同開具財產清冊之
    人，及有無意願擔任相對人之監護人或會同開具財產清冊之
    人表示意見，該函經合法送達於上開關係人，關係人鄭若君
    至今未有任何回覆，可知關係人鄭若君就相對人是否受監護
    宣告乙事已不甚關心，不適合擔任相對人之監護人，有送達
    證書、本院收狀及收文資料查詢清單各1份附卷為憑；又參
    以相對人其餘最近親屬亦表同意，有戶籍謄本及同意書在卷
    可證，併參聲請人、江慧怡與相對人分別為母女及祖孫關係
　　，彼此間應具有一定之信賴感及依附感，堪信由聲請人擔任
    相對人之監護人，及由江慧怡擔任會同開具財產清冊之人，
    應符合相對人之最佳利益，爰裁定如主文第2、3項所示。
五、又依民法第1113條準用同法第1099條、第1099條之1 規定，
    於監護開始時，監護人鄭文儒對於受監護宣告人即相對人之
    財產，應會同江慧怡於2個月內開具財產清冊，並陳報法院
　　，於此之前僅得對受監護人財產為必要之管理，併此指明。
六、依家事事件法第164條第2項，裁定如主文。
　　
中　　華　　民　　國　　110 　年　　12　　月　　7 　　日
               家事法庭  法　　　官  黃仁勇           
以上正本係照原本作成。
如對本裁定抗告，須於裁定送達後10日之不變期間內，向本院提
出抗告狀，並繳納抗告費新臺幣1,000元。
中　　華　　民　　國　　110 　年　　12　　月　　7 　　日
                         書　記　官　黃郁萍